【裁判字號】    98,抗,126
【裁判日期】    981230
【裁判案由】    拍賣抵押物
【裁判全文】
臺灣桃園地方法院民事裁定               98年度抗字第126號
抗  告  人  謝秀
相  對  人  桃園縣大園鄉農會
法定代理人  甲○○
上列抗告人因與相對人桃園縣大園鄉農會間聲請拍賣抵押物事件
，對於民國98年3 月23日本院簡易庭司法事務官98年度司拍字第
344 號裁定提起抗告，本院裁定如下：
    主  文
原裁定廢棄。
    理  由
一、本件抗告意旨略以：本院簡易庭司法事務官98年度司拍字第
    344 號裁定准予相對人拍賣如原審裁定附表所示之不動產（
    下稱系爭不動產），惟抗告人業於民國98年3 月17日因塗銷
    信託而將系爭不動產移轉登記予第三人郭秀戀所有，且依法
    登記在案。為此，爰依法提起抗告等語。
二、本件相對人主張：第三人郭秀戀前於96年10月25日以系爭不
    動產為向相對人所負債務之擔保，設定本金最高限額新台幣
    （下同）12,740,000元之抵押權，系爭不動產於97年7 月3
    日以信託為原因移轉登記予抗告人且依法登記。茲第三人郭
    秀戀對相對人負債9,800,000 元已屆清償期而未為清償，為
    此聲請准予拍賣抵押物，並提出土地及建物登記第二類謄本
    、他項權利證明書、抵押權設定契約書、借據等影本為證（
    見本院98年度司拍字第344 號卷第5 頁至第14頁），聲請本
    院裁定准予拍賣系爭不動產，經本院簡易庭司法事務官以98
    年度司拍字第344 號受理，並裁定准予拍賣系爭不動產。
三、按拍賣抵押物裁定性質上屬於對物之執行名義，並不以列相
    對人為必要，惟如於聲請狀上記載相對人者，則應列對於抵
    押物有處分權之人為相對人（最高法院87年台抗字第30號、
    88年度台抗字第328 號、94年度台抗字第527 號裁定意旨參
    照）。此種裁定之所以於聲請狀或裁定中列相對人之目的，
    在於該「對抵押物有處分權之人」之權益將因此裁定而受影
    響，亦即其為拍賣抵押物裁定之「利害關係人」，故使其有
    知悉該程序進行及尋求救濟之機會，是以，拍賣抵押物裁定
    ，固屬非訟事件，且為對物之權利，原不以列相對人為必要
    ，惟如聲請狀上所載相對人對於抵押物並無處分權，即不得
    列該無處分權之相對人為相對人而予裁定。
四、經查，相對人聲請裁定准予拍賣系爭不動產，提出前揭書證
    為憑，固堪認98年2 月25日相對人為本件聲請時，抗告人因
    信託關係而為系爭不動產之所有權人，然前開信託關係嗣後
    終止，而於98年4 月1 日塗銷信託登記（原因發生日期98年
    3 月17日）之事實，有卷附土地登記第二類謄本可憑。又本
    件拍賣抵押物裁定不經宣示，依民事訴訟法第236 條第1 項
    及第238 條前段之規定，應於送達時始對外發生效力，而本
    院98年度司拍字第344 號裁定於98年4 月3 日送達抗告人，
    有送達回證1 紙可憑（見本院98年度司拍字第344 號卷第33
    頁），是前開裁定對外生效時，抗告人就系爭不動產已不具
    處分權，其既非本件拍賣抵押物事件之利害關係人，揆諸前
    開實務見解，原裁定列對於抵押物無利害關係之人為相對人
    ，即有未洽，抗告意旨指摘原裁定不當，求予廢棄，為有理
    由，爰由本院將原裁定廢棄。
五、據上論結，本件抗告為有理由，依非訟事件法第46條，民事
    訴訟法第495 條之1 第1 項、第492 條，裁定如主文。
中    華    民    國    98    年    12    月    30    日
                民事第二庭    審判長  法  官  劉克聖
                                      法  官  楊晴翔
                                      法  官  卓立婷
以上正本係照原本作成。
本裁定除以適用法規顯有錯誤為理由，並經本院許可外，不得再
抗告。如提起再抗告，應於收受後10日內，向本院提出再抗告狀
，並繳納再抗告費新台幣1,000 元。
中    華    民    國    98    年    12    月    31    日
                                      書記官  黃進傑

司法院資訊處製作；財團法人民間司法改革基金會備份。
